臺灣高雄地方法院民事判決　　　　　　　 99年度婚字第541號
原　　　告　楊舒閔
被　　　告　邱守玄
上列當事人間請求離婚等事件，本院民國100 年2 月10日言詞辯
論終結，判決如下：
    主  文
准原告與被告離婚。
被告應給付原告新臺幣貳拾萬元。
原告其餘之訴駁回。
訴訟費用由被告負擔三分之一，餘由原告負擔。
本判決第二項得假執行。但被告如以新臺幣貳拾萬元為原告預供
擔保，得免為假執行。
    事實及理由
一、按婚姻無效、確認婚姻成立或不成立、撤銷婚姻、離婚或夫
    妻同居之訴，得合併提起，或於第一審或第二審言詞辯論終
    結前，為訴之變更、追加或提起反訴；又非婚姻事件之訴，
    以夫妻財產之分配或分割、返還財物、給付家庭生活費或贍
    養費或扶養之請求，或由訴之原因、事實所生損害賠償之請
    求為限，得與第一項之訴合併提起或於第一審或第二審言詞
    辯論終結前，為訴之追加或提起反訴。民事訴訟法第572 條
    第1 項、第3 項定有明文。查，本件原告依民法第1052條第
    1 項第2 項規定，訴請判決兩造離婚，併依民法第1056條第
    2 項規定請求因判決離婚所生之非財產上損害賠償，揆諸前
    揭規定，於法有據，應予准許，合先敘明。：
二、原告起訴主張：兩造於民國95年10月20日結婚，婚後夫妻感
    情初尚融洽，然因子祀問題與被告父母日漸生嫌隙，嗣於97
    年12月間，被告經公司派調至越南工作，然被告之父母極力
    反對原告跟隨被告至越南同住，原告仍想維持婚姻生活，從
    而自行前往越南，並與被告共同生活半年，其間感情融洽。
    然嗣後被告返台時，均未與原告聯繫，亦未給予生活費用，
    且另主動告知原告欲與其離婚，惡意遺棄原告於繼續狀態中
    ，使兩造間夫妻情感不復存在，有難以維持婚姻之重大事由
    ，原告依民法第1052條第2 項規定，以訴請離婚，及依民法
    第1056條第2 項之規定請求被告給付非財產上之損害賠償新
    臺幣（下同）100 萬元等語。並聲明：(一)請求准予被告離婚
    。(二)被告應賠償原告100萬元。(三)訴訟費用由被告負擔。
三、被告則以：(一)兩造結婚後，同住於南亞塑膠工業股份有限公
    司嘉義廠宿舍，並未與被告父母同住，因此對兩造之婚姻亦
    無插手干涉之餘地。且自婚後為了維持婚姻的合諧，常常以
    原告的意思為意見，配合原告的需求。(二)對於子祀之情形，
    被告父母完全知悉並抱著支持的態度，也幫忙尋求名醫，絕
    無原告所稱因其未成功受孕，而心生不滿。又原告於被告調
    派越南後，表示絕不單獨和公婆同住高雄，要求前往越南生
    活，被告父母是基於好意，認為越南生活環境條件皆不比台
    灣進步且語言不通，等被告過去一段時間後，更了解越南的
    生活狀況後再說，又原告於越南返台後，皆無告知伊父母，
    伊不高興才會寄信件及離婚協議書給原告。(三)原告結婚後亦
    有工作，於97年2 月離職，自結婚後所有之生活開銷費用幾
    乎全由被告負擔，且自原告離職後，其保險費用、健保費用
    及在越南生活費用也均由被告支付，伊不同意給付原告非財
    產上精神賠償100 萬元等語置辯。並聲明：1.被告同意與原
    告離婚。2.駁回原告要求被告給付精神慰撫金100 萬元。3.
    訴訟費用由原告負擔。
四、兩造不爭執之事實：
  (一)兩造於95年間結婚，未育有子女，有戶籍謄本足參。
  (二)兩造均不願維持婚姻。
五、兩造爭執事項：
  (一)關於請求離婚部分：兩造間之婚姻是否已達難以繼續維持婚
    姻生活之情形？原告是否得依此請求離婚？
  (二)請求被告給付非財產上之損害賠償新臺幣（下同）100 萬元
    部分：對於兩造離婚，若被告有過失，原告是否受有非財產
    上之損害？賠償範圍為何？
六、兩造間之婚姻是否已達難以繼續維持婚姻生活之情形？原告
    是否得依此請求離婚？
  (一)按有民法第1052條第1 項以外之重大事由，難以維持婚姻者
    ，夫妻之一方得請求離婚，此觀民法第1052條第2 項前段之
    規定自明。又民法親屬編修正前，第1052條就裁判離婚原因
    ，原採列舉主義，於74年6 月3 日修正公布時，乃參酌外國
    破綻主義離婚法之精神，在同條增列第2 項「有前項以外之
    重大事由，難以維持婚姻者，夫妻之一方，得請求離婚」之
    規定，其立法本旨，乃以同條第1 項各款列舉之離婚原因，
    過於嚴格，故增列第2 項，即夫妻一方之事由，雖不備同條
    第1 項所列各款之要件，只須按其事由之情節，在客觀上，
    確屬難以維持婚姻生活者，亦在得請求裁判離婚之列。而婚
    姻以雙方共同生活、相互扶持為目的，並以深摯情感為基礎
    ，如夫妻雙方婚姻生活之感情基礎業已破裂，且客觀上亦難
    以期待其回復者，即可認有難以維持婚姻之重大事由，而無
    強求其繼續維持婚姻關係之必要。又按「民法第1052條第2
    項但書規定難以維持婚姻之重大事由，應由夫妻之一方負責
    者，僅他方得請求離婚，係為求公允而設，故難以維持婚姻
    之重大事由，夫妻雙方均須負責時，應比較衡量雙方之有責
    程度，僅許責任較輕之一方，得向責任較重之他方請求離婚
    ，如雙方之有責程度相同時，則雙方均得請求離婚，始符公
    平」，最高法院著有90年度台上字第1965號判決要旨足參。
  (二)原告上揭主張，經原告提出戶籍謄本、電子信件影本及離婚
    協議書各1 份為證，核與證人即原告妹妹男友於本院99年9
    月2 日言詞辯論期日到期證稱：「( 是否知悉原告與被告婚
    姻狀況如何？) 當初被告還沒有去越南之前，就我所知，他
    們去越南後，被告父母反對原告到越南去，原告後來有跟被
    告去越南，前後去兩次，第二次好像快半年，第一次比第二
    次短一點，第二次原告回來後，就是98年被告就沒有回來找
    原告。」、證人即原告母親高月於本院99年9 月2 日言詞辯
    論期日到庭證稱：「( 是否知悉兩造婚姻的狀況？) 知道，
    他們要離婚是因為被告去越南，我女兒也要過去越南，但是
    被告的長輩不同意，我女兒機票買好要過去越南，後來我女
    兒說被告被被告的長輩打，要趕我女兒出門，後來我有過去
    親家母的家，但是親家母他們都沒有出來，後來我問他們發
    生什麼事，親家母就說是要來給我洗臉的嗎，然後說如果我
    女兒要去越南，他們兩個就一定要離婚，我說那我把女兒帶
    回家，親家母他們就說如果要帶回家，就馬上簽字離婚，我
    在那裡講很久，親家母就叫被告在家人跟我女兒選一方，後
    來被告本來是要跟我女兒回去，是我跟被告說叫他要跟他父
    母好好講一講，後來我就帶我女兒先回去。」、「( 問：對
    兩造離婚有意見？) 我沒有什麼意見，他們為了沒有生小孩
    而發生這件事。」、證人即平等里里施長欽於本院99年11月
    9 日言詞辯論期日到庭證稱：「( 兩造婚姻狀況？) 兩造結
    婚很少回來，如果回來被告都會來找我，後來我有聽說兩造
    處得不好。後來原告的父親打電話給我，說被告的家人要逼
    她女兒跳樓，我原本想勸說他們互相忍讓，我有跟原告的父
    親說被告的家人在本里待人很好，應該不至於要逼他女兒跳
    樓。」等語相符，自堪信為真實。至被告固辯稱：被告固辯
    稱原告於越南返台後，皆無告知伊父母，伊不高興才會寄信
    件及離婚協議書給原告，然依上開證據調查之結果，前揭事
    由應非為被告欲離婚之主要理由，是被告上開所辯，顯係避
    重就輕之詞，自不足採。
  (三)本院審酌，被告長年在越南工作，每二個月才有休假，逢休
    假自越南返台時，未與原告聯繫，亦未給予生活費用，未互
    為聯繫溝通，又被告另主動告知原告欲與其離婚，雙方關係
    均未改善；且雙方長期未營共同生活，夫妻間感情基礎已然
    淡薄，難期原告有繼續維持婚姻之意欲，況被告亦表達已無
    維繫婚姻之意欲，同意原告離婚部分之請求，雙方維持婚姻
    關係之感情基礎已不存在，兩造間之婚姻業因重大事由難以
    維持，且該事由非應由原告一方負責。從而，原告依民法第
    1052條第2 項請求判決離婚，自無不合，應予准許。
七、對於兩造離婚，若被告有過失，原告是否受有非財產上之損
    害？賠償範圍為何？
  (一)按夫妻之一方，因判決離婚而受有損害者，得向有過失之他
    方，請求賠償。前項情形，雖非財產上之損害，受害人亦得
    請求賠償相當之金額，但以受害人無過失者為限，民法第10
    56條第1 項、第2 項定有明文。次按，非財產上損害之慰撫
    金數額，究竟若干為適當，應斟酌兩造身分、地位、經濟狀
    況、加害程度及其他各種情形，俾為審判之依據（最高法院
    86年度臺上字第511 號、第3537號判決意旨參照）。
  (二)經查，本件判決離婚之原因，係因被告返台時，均未與未與
    原告聯繫，又被另主動告知原告欲與其離婚，雙方維繫夫妻
    之感情基礎已淡薄，已如前述，本件判決准予兩造離婚之事
    由，既係被告之過失所造成，非可歸責於原告，原告依前揭
    法條之規定，請求被告賠償相當之非財產損害賠償金額，尚
    屬有據。本院審酌兩造離婚係因被告未與原告聯繫，並主動
    告知欲離婚，夫妻情分因時間而沖淡，有難以維繫婚姻之重
    大事由，非被告另有其他家庭暴力行為，或原告離家後有再
    圖團圓之舉動而遭被告拒絕，導致原告喪失維繫婚姻之意欲
    ，復考量原告目前無業；被告為台塑集團派駐國外人員，月
    薪約為2 萬多元等一切情狀，原告請求被告給付之非財產上
    損害賠償以20萬元為適當，逾此部分之請求，為無理由，應
    予駁回。
  (三)又法院判決所命給付之金額未逾50萬元，法院應依職權宣告
    假執行，民事訴訟法第389 條第1 項第5 款定有明文。本院
    既命被告應給付原告20萬元，依上揭規定，職權宣告假執行
    ，併依民事訴訟法第392 條第2 項之規定，准被告得為原告
    預供擔保，免為假執行。
八、據上論結：本件原告之訴一部為有理由，一部無理由，依民
    事訴訟法第79條、第389 條第1 項第5 款之規定，判決如主
    文。
中    華    民    國  100     年    2     月    24    日
                  家事庭法官    法  官  何清富
以上正本係照原本作成。
如對本判決上訴，須於判決送達後20日之不變期間內，向本院提
出上訴狀。
中    華    民    國  100     年    2     月    24    日
                                書記官  鄧思辰